【裁判字號】    98,海商,2
【裁判日期】    981009
【裁判案由】    損害賠償
【裁判全文】
臺灣臺北地方法院民事判決               98年度海商字第2號
原      告  立赫企業股份有限公司
法定代理人  乙○○
訴訟代理人  蔡岳龍律師
被      告  台驊國際股份有限公司
法定代理人  丙○○
訴訟代理人  劉貞鳳律師
複代理人    簡靖芬律師
上當事人間請求損害賠償事件，本院於民國98年9月9日言詞辯論
終結，判決如下：
    主  文
原告之訴及假執行之聲請均駁回。
訴訟費用由原告負擔。
    事  實  及  理  由
一、按訴狀送達後，原告不得將原訴變更或追加他訴。但請求之
    基礎事實同一者，不在此限。民事訴訟法第255 條第1 項第
    2 款定有明文。次按請求之基礎事實同一者，縱於訴狀送達
    後，原告仍得將原訴變更或追加他訴，無須得被告同意，此
    觀民事訴訟法第255 條第1 項第2 款規定自明。所謂請求之
    基礎事實同一，係指變更或追加之訴與原訴之主要爭點有其
    共同性，各請求利益之主張在社會生活上可認為同一或關連
    ，而就原請求之訴訟及證據資料，於審理繼續進行在相當程
    度範圍內具有同一性或一體性，得期待於後請求之審理予以
    利用，俾先後兩請求在同一程序得加以解決，避免重複審理
    ，進而為統一解決紛爭者即屬之，最高法院著有90年度台抗
    字第2號裁判要旨可資參照。本件原告起訴主張被告於未收
    受載貨證券之情況下即交付貨物予受貨人，被告依民法第
    634條之規定應負損害賠償責任，嗣於審理程序中追加民法
    第184條、第188條侵權行為損害賠償法律關係及民法第266
    條第1項、第227條第1項給付不能或不完全給付損害賠償法
    律關係為訴訟標的，雖被告不同意原告關於訴之追加。惟查
    ，原告上開訴之追加，其主張基礎事實均係基於被告交付貨
    物予受貨人之行為，彼等爭執點即屬具有同一性，兩者之訴
    訟資料可重覆利用，核與其起訴事實同一。揆諸首揭說明，
    原告關於此部分訴之追加即合於法律規定，應予准許，先予
    敘明。
二、原告主張：伊於民國96年12月間出售貨物（下稱系爭貨物）
    予Progame Chile S.A.，價金計新臺幣（下同）1,388,686
    元。伊委由被告承攬運送，約定將系爭貨物自高雄裝船運至
    智利聖地牙哥港，受貨人為Progame ChileS.A.，被告並於
    96年12月17日簽發編號TPE00000000號載貨證券（下稱系爭
    載貨證券）予伊，依民法第664條規定，視為被告自己運送
    ，應負與運送人相同之責任。詎系爭貨物運抵目的港後，被
    告竟將該批貨物交予未出具系爭載貨證券正本之Progame
    Chile S.A.，致伊受有損害。爰依民法第629條、第634條損
    害賠償法律關係；民法第184條、第188條侵權行為損害賠償
    法律關係；民法第226條第1項、第227條第1項給付不能或不
    完全給付損害賠償法律關係，擇一訴請被告負擔賠償責任。
    聲明：（一）被告應給付原告1,388,686元，及自支付命令
    狀繕本送達翌日起至清償日止，按年息百分之5計算之利息
    。（二）願供擔保請准宣告假執行。
三、被告則以：受貨人已依約給付原告價金，原告並未因無單放
    貨受有任何損害等語置辯。聲明：（一）原告之訴駁回。（
    二）如受不利判決，願供擔保請准宣告免為假執行。
四、兩造不爭執事項：
  (一)原告就系爭貨物委由被告承攬運送，約定將該批貨物自高雄
    裝船運至智利聖地牙哥港，受貨人為Progame Chile S.A.，
    被告並簽發編號TPE00000000號載貨證券予原告收執。
  (二)系爭貨物預定於97年1 月25日運抵目的港，原告於97年1月2
    日即以電子郵件通知被告，要求被告告知在智利之代理行，
    如無原告之指示不得讓受貨人提領系爭貨物。
  (三)系爭貨物於97年2 月15日經受貨人在未繳回系爭載貨證券正
    本之情況下提領；系爭載貨證券之正本3 份現仍由原告持有
    。
五、按當事人主張有利於己之事實者，就其事實有舉證之責任。
    民事訴訟法第277條前段定有明文。次按載貨證券具有換取
    或繳還證券之性質，運送貨物經發給載貨證券者，貨物之交
    付，應憑載貨證券為之，即使為運送契約所載之受貨人，苟
    不將載貨證券提出及交還，依海商法第104條準用民法第630
    條規定，仍不得請求交付運送物，不因載貨證券尚在託運人
    持有中而有所不同。故運送契約所載之受貨人不憑載貨證券
    請求交付運送物，運送人不拒絕而交付，如因而致託運人受
    有損害，自應負損害賠償責任。最高法院著有86 年台上字
    第2509號判例可供參照。是運送人已簽發載貨證券予託運人
    者，如運送契約所載之受貨人未提出載貨證券而請求交付貨
    物，縱載貨證券仍在託運人持有中，運送人仍應拒絕給付，
    運送人如為給付並因而致託運受有損害者，運送人應負損害
    賠償責任，惟原告就其所受損害亦應負舉證責任。
六、經查，被告受原告之委託，承運系爭貨物至智利聖地牙哥港
    ，受貨人為Progame Chile S.A.，被告發給原告系爭載貨證
    券，系爭貨物於97年2月15日經Progame Chile S.A.在未繳
    回系爭載貨證券正本之情況下提領，系爭載貨證券之正本3
    份現仍由原告持有等情，為兩造所不爭執，並有載貨證券影
    本在卷可按，堪可認定，揆諸上開說明，被告如因其給付行
    為致原告受有損害時，自應負損害賠償責任。惟查，被告主
    張Progame Chile S.A.就系爭貨物部分業於97年2月4日、97
    年2月13日分別給付原告美金9942.79元、美金9980元，於97
    年2月20日電匯美金10,000元予原告，並於97年3月中旬付清
    尾款等情，有原告應收帳款明細表、ProgameChileS.A. 與
    原告業務人員甲○○往來電子郵件（下稱系爭電子郵件）影
    本、匯款單據影本在卷可稽，堪可認定，已徵Progame
    Chile S.A.已給付系爭貨物之價金。原告固辯稱：Progame
    Chile S.A.雖先後支付原告多筆款項，然Progame Chile
    S.A.先前已積欠原告美金448, 373.78元之貨款，Progame
    ChileS.A.既未指定清償何筆貨款，其給付之款項自應先清
    償之前積欠之款項云云，然參酌系爭電子郵件之內容，足證
    Progame Chile S.A.於97年2月4日、97年2月13日分別給付
    原告美金9942.79元、美金9980元係用以支付系爭貨物之款
    項，又參酌被告在智利的代理行Master Logistic Internati
    onal的Francisca Roco於97年2月20日發給被告之電子郵件
    ，足證Progame Chile S.A.於97年2月20日電匯員告之美金
    10,000元及3月11日、97年3月17日分別給付之美金7,077.79
    元、美金6,080元皆係用以清償系爭貨物之款項，原告所辯
    顯屬無據，無足採取。從而，原告業依其與Progam e Chile
    S.A.間就系爭貨物之買賣契約取得系爭貨物之價金，難謂原
    告因被告之給付行為而受有損害，又原告對其所受損害未提
    出其他主張或舉證，本院自不得為有利原告之認定。
七、綜上，本件原告既無法證明因被告之給付行為而受有損害之
    事實，則其訴請被告應給付原告1,388,686元，及自支付命
    令狀繕本送達翌日起至清償日止，按年息百分之5計算之利
    息，即無理由，不應准許。又原告之訴既經駁回，其假執行
    之聲請亦失所附麗，應併予駁回。
八、本件事證已臻明確，兩造其餘攻擊防禦方法，核與判決結果
    無影響，爰不逐一論述，併此敘明。
九、據上論結，本件原告之訴為無理由，依民事訴訟法第78條規
    定，判決如主文。
中    華    民    國    98    年    10    月    9    日
                  民事第二庭    法  官  黃呈熹
以上正本係照原本作成。
如對本判決上訴須於判決送達後二十日內，向本院提出上訴狀。
中    華    民    國    98    年    10    月    9    日
                                書記官  傅美蓮
臺灣臺北地方法院民事裁定               98年度海商字第2號
原      告  立赫企業股份有限公司
                      設桃園縣龜山鄉○○路○段412號4樓
法定代理人  乙○○    住桃園縣龜山鄉○○路○段412號4樓
訴訟代理人  蔡岳龍律師
                      住桃園縣桃園市○○路1224巷1號7樓
被      告  台驊國際股份有限公司
                      設台北市○○○路○段563號12樓
法定代理人  丙○○    住台北市○○○路○段563號12樓
訴訟代理人  劉貞鳳律師
                      住台北市北投區○○○路○段6號4樓之1
複代理人    簡靖芬律師
                      住台北市北投區○○○路○段6號4樓之1
立赫企業股份有限公司
立赫企業股份有限公司
上列原告與被告間損害賠償事件，本院裁定如下：
    主  文
原告應於本裁定送達後__日內，提出如附件所載內容之準備書狀
正本，並以繕本或影本直接通知他造。
    理  由
一、按當事人因準備言詞辯論之必要，應以書狀記載其所用之攻
    擊或防禦方法，及對於他造之聲明並攻擊或防禦方法之陳述
    ；又應通知他造使為準備之事項，有未記載於訴狀者，當事
    人應於他造得就該事項進行準備所必要之期間內，提出記載
    該事項之準備書狀於法院，並以繕本或影本直接通知他造（
    對於被告提出之答辯狀再為主張之準備書狀，當事人應於收
    受該書狀後5日內提出於法院）（如已指定言詞辯論期日者
    ，至遲應於該期日5＼3日前為之），此觀之民事訴訟法第
   265條第1項、第267條第2項（第3項）規
    定即明。
二、本件經查原告提出之訴狀，未依法表明上開事項，茲限原告
    於收受本裁定送達後__日內，提出準備書狀正本，並以繕本
    或影本直接通知他造，其應記載事項詳如附件所示。
三、依民事訴訟法第267條第2項（第3項），裁定如主
    文。
中    華    民    國    98    年    10    月    13    日
                  民事第二庭    法  官  黃呈熹
以上正本係照原本作成
本件不得抗告
中    華    民    國    98    年    10    月    13    日
                                書記官  傅美蓮
附件
一、原告準備言詞辯論之書狀，應記載下列各款事項：
  （一）請求所依據之事實及理由。
  （二）證明應證事實所用之證據。如有多數證據者，應全部記
        載之。（關於事實，應分別記載應受判決事項聲明有理
        由之事實、對於他造主張事實之承認與否、抗辯事實及
        與此等事項相關連之事實。應證事實如有多數證據，應
        全部記載。如係人證，應載明證人之姓名、住址、電話
        號碼、訊問事項及與應證事實之關係；如係書證，除已
        提出得引用者外，應先提出影本，原本俟開庭時提出）
        ，並應記載法律關係及法律見解（實務上或學說上）、
        提供相關資料，以利爭點之整理。
  （三）對他造主張之事實及證據為承認與否之陳述；如有爭執
        ，其理由。
二、前開記載方式請以條列方式分段記載。
三、如有委任訴訟代理人而未記載於訴狀者，請載明訴訟代理人
    之姓名及住址，並提出委任狀。
四、所提書狀及書證以繕本或影本直接通知對造時，宜自行保留
    回證，俾利對造就曾否受領前項書狀繕本或影本有爭議時之
    釋明。


司法院資訊處製作；財團法人民間司法改革基金會備份。
